【裁判字號】    95,訴,511
【裁判日期】    950602
【裁判案由】    偽造文書
【裁判全文】
臺灣板橋地方法院刑事判決               95年度訴字第511號
公  訴  人  臺灣板橋地方法院檢察署檢察官
被      告  丙○○
選任辯護人  劉師婷  律師
            游欣怡  律師
上列被告因偽造文書案件，經檢察官聲請簡易判決處刑（九十四
年度偵字第一八五六五號），本院認為應適用通常程序審理，判
決如下：
    主  文
丙○○無罪。
    理  由
一、公訴意旨略以：被告丙○○為設址臺北縣新店市○○路四十
    五號萬國電腦股份有限公司（以下簡稱萬國電腦公司）之職
    員，明知萬國電腦公司規定員工請假時，必須告知職務代理
    人，並由職務代理人在其請假單上簽章表示同意，竟為順利
    請假，基於偽造私文書之犯意，於民國九十四年二月四日在
    上址公司內，趁乙○○請假未到公司之際，未經乙○○同意
    ，擅自持乙○○之印章，於九十四年二月四日、同年三月一
    日、三月二日請假單上之「代理人簽章」欄盜蓋乙○○之印
    章，並持向萬國電腦公司行政部門以為行使，足以生損害於
    乙○○及萬國電腦公司對員工管理之正確性。因認被告涉有
    刑法第二百十六條、第二百十條行使偽造私文書、第二百十
    五條明知不實事項登載於業務上作成文書等罪嫌。
二、按犯罪事實應依證據認定之，無證據不得認定犯罪事實；不
    能證明被告犯罪或其行為不罰者，應諭知無罪之判決，刑事
    訴訟法第一百五十四條第二項、第三百零一條第一項分別定
    有明文。
三、本件公訴人認為被告涉有犯罪，係以被告供述、證人乙○○
    之證詞及九十四年度請假單作為主要論據。訊據被告堅詞否
    認犯行，辯稱伊擔任萬國電腦公司之物控課課長，當初曾因
    工時過長、加班費給付等勞資上爭議，向萬國電腦公司之主
    管反應，然不獲解決，故向公司提出辭呈，並將所餘之特別
    休假（12.5日）全部休畢，當初乙○○有同意擔任伊特別休
    假期間之職務代理人，復同意其自行拿取印章用印，所以才
    至乙○○之桌上拿印章蓋在「代理人簽章」欄上，離職之後
    ，因為伊對萬國電腦公司提出請求給付加班費、資遣費之民
    事訴訟，萬國電腦公司始對伊提出刑事告訴等語置辯。
四、經查：
    (一)被告自八十七年四月一日起任職於萬國電腦公司，擔任物
      控課課長，後因工時過長、給付加班費等勞資爭議，於九
      十四年二月四日提出辭呈，同年三月四日離職，並於同年
      三月八日對萬國電腦公司提出民事訴訟，有萬國電腦公司
      移交清冊影本附於臺灣臺北地方法院九十四年度勞訴字第
      七一號卷宗影本附卷可稽。被告於同年二月四日提出離職
      申請之際，並申請自同年二月四日下午、二月十四日至十
      八日、二月二十一日至二十五日、三月一日、二日特別休
      假（該段期間內，同年二月五日至二月十三日為農曆過年
      春節期間、二月十七日、十八日、二十六日、二十七日為
      星期六、日之例假日，二十八日為和平紀念日國定假日）
      ，有萬國電腦公司（丙○○）九十四年度請假單一份影本
      在卷存查。又被告之請假單有關前開特別休假「代理人簽
      章欄」上蓋有「乙○○」之印文一節，亦經被告坦承是其
      自行取用乙○○印章用印。是本件爭點厥為乙○○是否同
      意擔任被告特別休假期間之代理人？被告是否有盜用乙○
      ○之印章？
    (二)查，證人乙○○到庭證稱，伊於九十四年一月至三月間擔
      任萬國電腦公司倉庫管理之組長，伊於九十四年二月四日
      請假回鄉提前過年，被告於九十四年二月三日晚上歡送會
      時，有跟伊講要離職，要去找工作，所餘之特別休假均會
      使用，要伊擔任職務代理人，但是沒有講清楚日期，伊有
      同意擔任職務代理人，但以為被告所請之特別休假之日期
      是在伊請假日期之後，所以同意代理，也同意被告自行使
      用伊之印章蓋於被告請假單上之「代理人簽章」處，因為
      伊在九十四年二月四日請假，所以沒辦法代理被告於九十
      四年二月四日下午之休假等語。另證人甲○○到庭結證稱
      ，伊曾於九十三年五月三日起至九十四年四月三十日止，
      任職於萬國電腦公司，與被告先前是同事關係，被告欲離
      職前，幾位同事曾在九十四年二月三日下班後，舉辦歡送
      餐會，席間被告曾表示將請完所餘之特別休假12.5日，請
      乙○○擔任職務代理人，乙○○表示同意，並稱因為九十
      四年二月四日要請假回鄉，所以要被告自行到其桌上拿印
      章蓋於請假單上等語。參互比對上開兩位證人證詞可知，
      被告於離職前，要將所餘12.5日之特別休假休畢，且已委
      請乙○○擔任該段期間之職務代理人，乙○○並同意被告
      自行使用其印章蓋於被告之請假單上「代理人簽章」處等
      情，確屬實在。嗣證人乙○○雖另證稱有同意擔任被告離
      職前特別休假之職務代理人，但是並未同意九十四年二月
      四日、三月一日、二日三個時段云云。然查，被告多次供
      稱，伊打算於九十四年二月四日中午完成交接程序後，緊
      接將所餘之特別休假12 .5 日一次休完，至離職生效日均
      不會再進萬國電腦公司等情，而自九十四年二月四日下午
      起至九十四年三月二日止，扣除國定假日、例假日之後，
      即為請假單上所顯示之九十四年二月四日下午、二月十四
      日至十八日、二月二十一日至二十五日、三月一日、二日
      ，確實共計12.5日無訛，足徵被告所陳上情，核與請假單
      、移交清冊資料相符，並非子虛。衡情，乙○○已知被告
      欲離職，不會再進入公司，要將所餘之特別休假使用殆盡
      ，乙○○並同意擔任被告特別休假期間之職務代理人，顯
      然對於被告申請自九十四年二月四日下午起至九十四年三
      月二日（扣除假日）之特別休假概括同意擔任職務代理人
      ，然因乙○○對於被告之特別休假之所餘日數及特別休假
      確定日期，未有完整清楚認識，故在檢察官詰問下始稱未
      同意九十四年二月四日下午及三月一日、二日三個時段擔
      任被告職務代理人等語，此經本院探求乙○○於交互詰問
      程序全部證詞之真意，其確實同意擔任被告特別休假期間
      之職務代理人甚明。況且，縱算乙○○不同意擔任被告特
      別休假期間之職務代理人，被告亦可以委請相同部門之其
      他員工或上級主管代理，無需為特別休假代理人一事而觸
      犯刑責，被告實無犯罪之任何動機存在。又檢察官以被告
      於九十四年二月四日下午休假，乙○○亦同時請假，已對
      萬國電腦公司造成損害云云。然查，乙○○既同意為被告
      特別休假期間之代理人，被告使用乙○○之印章用印於請
      假單上，自不生偽造文書之情形，且乙○○請假之際，亦
      有其職務代理人可代為處理公司業務，乙○○亦證稱與被
      告同時請假時，可由上級主管代理，何況，萬國電腦公司
      為資本額高達二十億元之大型公司，公司員工眾多，縱有
      二名員工同時請假，應有完整之代理制度因應，而且九十
      四年二月四日之後緊接農曆新年假期，並非公司業務繁重
      之時期，被告九十四年二月四日下午之特別休假縱與乙○
      ○之休假重疊，亦無事證足認萬國電腦公司因此而有任何
      損害。按刑法第二百十條之偽造文書，以無制作權之人冒
      用他人名義而制作該文書為要件之一，如果行為人基於他
      人之授權委託，即不能謂無制作權，自不成立該條之罪，
      最高法院四十七年台上字第二二六號判例可資參照。基上
      可知，乙○○已事先同意擔任被告前開特別休假之代理人
      ，亦同意被告自行取乙○○之印章使用於請假單上，被告
      主觀上並無偽造文書之犯意，核與刑法偽造文書構成要件
      不符，自無法以偽造文書罪章相繩。。
五、據上所陳，本件依調查所得證據尚不足以證明被告確有公訴
    人所述之犯行，此外復查無其他積極證據足資證明被告有上
    述犯行，揆諸首開說明，不能證明被告犯罪，應為無罪之諭
    知。
據上論斷，應依刑事訴訟法第四百五十二條、第三百零一條第一
項，判決如主文。
本件經檢察官朱立豪到庭執行職務。
中    華    民    國    95    年    6     月    2     日
                  刑事第十七庭審判長法  官  張江澤
                                    法  官  王綽光
                                    法  官  絲鈺雲
以上正本證明與原本無異
如不服本判決應於送達後10日內向本院提出上訴狀
                                    書記官  蔡美如
中    華    民    國    95    年    6     月    6     日


司法院資訊處製作；財團法人民間司法改革基金會備份。
